【裁判字號】    99,上訴,1387
【裁判日期】    991216
【裁判案由】    違反槍砲彈藥刀械管制條例
【裁判全文】
臺灣高等法院高雄分院刑事判決        99年度上訴字第1387號
上  訴  人  臺灣高雄地方法院檢察署檢察官
被      告  劉英宏
選任辯護人  尤挹華律師
上列上訴人因被告違反槍砲彈藥刀械管制條例案件，不服臺灣高
雄地方法院98年度訴字第1792號中華民國99年7 月9 日第一審判
決（起訴案號：臺灣高雄地方法院檢察署98年度偵字第26141 號
），提起上訴，原審判決如下：
    主  文
上訴駁回。
    理  由
一、公訴意旨略以：被告劉英宏明知未經許可，不得持有具有殺
    傷力之子彈，竟未經許可，於民國94年8 月1 日，自不詳人
    士，取得口徑6mm 非制式子彈7 顆（試射2 顆），隨即藏放
    高雄縣大寮鄉○○村○○路336 號7 樓住處，嗣於98年8 月
    31日，經買受該房屋之新屋主丁繼先於整理之際發現上開改
    造子彈報案處理，迨被告於同日14時16分許返回上址取物之
    際為警查獲。因認被告涉犯槍砲彈藥刀械管制條例第12條第
    4 項未經許可持有子彈罪嫌云云。
二、按犯罪事實應依證據認定之，無證據不得認定犯罪事實；不
    能證明被告犯罪者，應諭知無罪之判決，刑事訴訟法第154
    條第2 項、第301 條第1 項分別定有明文。又事實之認定，
    應憑證據，如未能發現相當證據，或證據不足以證明，自不
    能以推測或擬制之方法，以為裁判基礎；刑事訴訟法所謂認
    定犯罪事實之證據，係指足以認定被告確有犯罪行為之積極
    證據而言，該項證據自須適合於被告犯罪事實之認定，始得
    採為斷罪之資料，認定犯罪事實之證據雖不以直接證據為限
    ，間接證據亦包括在內；然而無論直接或間接證據，其為訴
    訟上之證明，須達於通常一般之人均不致有所懷疑，而得確
    信其為真實之程度者，始得據為有罪之認定，倘其證明尚未
    達到此一程度，而有合理之懷疑存在時，致使無從形成有罪
    之確信，根據「罪證有疑，利於被告」之證據法則，即不得
    遽為不利被告之認定（最高法院29年上字第3105號判例、40
    年台上字第86號判例、52年台上字第1300號判例、76年台上
    字第4986號判例意旨參照）。
三、公訴意旨認被告劉英宏涉有前揭未經許可持有子彈罪嫌，係
    以被告於警詢及偵查時供述：上開子彈是我父親劉丁財所有
    ，劉丁財於94年7 月30日過世前，曾告訴我子彈藏放於房間
    櫃子內，我找不到，之後就忘記此事等語，及被告於其父死
    後尚在該屋居住3 個月等情，暨證人丁繼先於偵查中證述其
    整理上開房屋之際，在主臥室發現扣案子彈等語，並有扣案
    具殺傷力之子彈7 顆、扣押筆錄、扣押物品目錄表及內政部
    警政署刑事警察局98年9 月18日刑鑑字第0980125929號鑑定
    書可佐，為其論據。
四、訊據被告固不否認扣案子彈係上址房屋之買受人於98年8 月
    31日在該屋主臥室內找到之事實，惟堅決否認有何未經許可
    持有子彈之犯行，辯稱：扣案子彈不是我所有，是我父親劉
    丁財的，我父親臨終前住院時曾叫我至上址房屋房間內去衣
    櫥找1 包東西，他沒說是什麼東西，我有回去找，但是沒有
    在衣櫥找到什麼東西，我沒有看過本案查獲之槍枝及子彈，
    不知道為何出現那包東西等語。
五、經查：
  (一)丁先玲於98年6 月3 日自法院之拍賣程序得標買受高雄縣大
    寮鄉○○村○○路336 號7 樓房屋( 該屋原所有權人為被告
    之母陳麗雪），於98年8 月27日上午10時30分許辦理點交，
    由丁繼先代理拍定人到場，原屋主陳麗雪並未到場。98年8
    月31日丁繼先在整理該屋時，在該屋主臥室房間內發現1 把
    手槍（為模擬槍，內具阻鐵，不具殺傷力，未涉及刑事犯罪
    ）及9 發子彈（為非制式子彈，3 顆有殺傷力，6 顆不具殺
    傷力），遂報警處理，警方到場後，扣得上開手槍1 把、彈
    匣2 個、槍套1 只、子彈9 發，被告接獲其姐通知後到達該
    屋，為警當場逮捕等事實，業據被告於警詢、偵查及原審供
    認不諱（見警卷第8 頁、偵查卷第4 頁、原審訴字卷第112
    至113 頁），核與證人丁繼先於警詢、偵查及原審證述其發
    現上開槍枝及子彈而報警之過程相符（見警卷第11頁、偵查
    卷第8 至9 頁、原審卷第52至63頁），並有高雄縣政府警察
    局林園分局搜索扣押筆錄、扣押物品目錄表、扣案槍枝及子
    彈照片12張、原審民事執行處98年7 月23日雄院高97司執溫
    字第30494 號通知（見警卷第13至23、25頁）附卷可稽，堪
    信為真正。
  (二)上開扣案之槍枝為模擬槍，槍管阻塞，不具殺傷力等情，業
    經證人即警員賴子行、劉書宏於偵查中證述明確（見偵查卷
    第39頁）大致相符，並有高雄縣政府警察局槍枝初步檢視報
    告表、高雄縣政府警察局98年9 月11日高縣警保民字第0980
    086324號函及檢附之模擬槍鑑驗小組鑑定結果紀錄表各1 份
    在卷可參，堪可認定。另扣案之9 顆子彈，經送請內政部警
    政署刑事警察局以檢視法、試射法鑑定結果，均非制式子彈
    ，其中8 顆由金屬殼組合直徑6.0 ±0.5mm 鋼珠而成，共3
    顆可擊發，認具殺傷力；1 顆可擊發，惟發射動能不足，認
    不具殺傷力；共4 顆無法擊發，認不具殺傷力；另1 顆由金
    屬彈殼組合直徑6.0m m塑膠彈丸而成，無法擊發，認不具殺
    傷力，有內政部警政署刑事警察局98年9 月18日刑鑑字第09
    80125929號鑑驗書及98年12月7 日刑鑑字第0980161295號函
    （見偵查卷第33至34頁、原審審訴卷第30頁）附卷為憑，並
    有內政部警政署刑事警察局99年3 月9 日刑鑑字第09900185
    71號函說明該局有關子彈鑑定方法，採「試射法」，即檢視
    子彈外觀、結構是否完整，若外觀結構完整，則依程序分類
    後，分別採樣三分之一，並以該局「子彈試射台」進行試射
    ，試射台下方約30公分處置一厚0.65mm監測板（鋁板），根
    據該局實驗結果，彈頭（丸）單位面積動能需超過20焦耳/
    平方公分，始能穿透0.65mm之監測板，故彈頭（丸）完全貫
    穿監測板，認具有殺傷力，反之則認不具殺傷力等語（見原
    審訴字卷第26頁），而證人即鑑定人陳彥廷於原審已詳細證
    述其鑑定方法與設備（見原審訴字卷第44至52頁），內容與
    上開函文相符。應認本件扣案子彈中，確有3 顆具有殺傷力
    。辯護人雖以前揭刑事科學期刊上文章中試射距離為3 公尺
    ，而證人陳彥廷及上開函文均陳稱本案鑑定之試射台試射距
    離為30公分，謂本案鑑定程序有瑕疵云云，惟如前所述，該
    論文之實驗方法與工具均與本案鑑定方法與鑑定客體不同，
    尚不能以該論文之試射距離與本案鑑定過程之試射距離不同
    ，遽謂本案鑑定結果有瑕疵。
  (三)公訴人雖以被告供稱上開子彈為其父劉丁財所有，劉丁財於
    94年7 月30日過世前曾告知被告子彈藏放於房間櫃子內，被
    告於其父死亡後，尚在該屋居住3 個月，竟未報警處理，認
    本案扣案子彈（實際扣案9 顆，經鑑定結果3 顆具殺傷力，
    6 顆不具殺傷力）為被告所有云云。然查：
    1.公訴意旨謂被告係於94年8 月1 日，自不詳人士處，取得
      口徑6mm 非制式子彈7 顆，而藏放於高雄縣大寮鄉○○村
      ○○路336 號7 樓住處云云，惟此為被告所否認，且扣案
      槍枝、彈匣經以氰丙烯酸酯法煙燻採證結果，均未採獲指
      紋，有高雄縣政府警察局林園分局98年10月2 日、高縣林
      警偵字第09 80035257 號函，及高雄縣政府警察局執行槍
      枝指紋採證報告表各1 紙在卷為憑（見偵查卷第21、22頁
      ），準此，並無證據證明被告曾碰觸過扣案之槍彈，而公
      訴人並未提出證據證明扣案子彈為被告所取得，於94年8
      月1 日藏放在上址屋內，則此部分事實尚屬不能證明。
    2.證人丁繼先於偵查中證述：我是於點交後整理上址房屋時
      ，在主臥室裡面1 個布做的袋子發現1 把槍枝及9 發子彈
      ，它是用袋子裝起來，放在1 個布做的袋子裡，袋子裡還
      放一些衣物與雜物，我發現有2 個彈匣及1 把槍，子彈是
      放在兩個彈匣內等語（見偵查卷第9 頁）；其於原審復證
      稱：我是先把所有東西都塞到主臥室，後來在主臥室的1
      個箱子內，其中有1 個袋子裡看到1 把槍及9 發子彈，該
      箱子好像是塑膠箱子，有拉鏈，裡面還有1 個袋子，還有
      塞衣服及雜物；放置手槍、子彈的袋子是不透明、類似皮
      包的袋子；我不知該箱子原先放在哪個房間，只是我發現
      手槍及子彈時是在主臥室；當時該處之個人物品及衣物應
      該都沒有搬走等語（見原審訴字卷第53至57頁），可知本
      案查獲之槍枝及子彈係證人丁繼先在主臥室找到，然其究
      係原先放置在別處，被丁繼先移至主臥室，或原本即放在
      主臥室內，已無從判定。
    3.被告於原審供稱：我父親94年7 月過世不到3 個月，我就
      搬去鳳山興隆街那邊住，因我父親神主牌位放在鳳山，所
      以我搬過去那邊，我父親過世後不久，我母親就去照顧我
      奶奶，但是她的物品幾乎都沒有搬走，我原先住在高雄縣
      大寮鄉○○路336 號7 樓主臥室隔壁房間，除床底下較大
      型的東西，其餘我個人之物品都搬走了等語（見原審訴字
      卷第113 至11 4頁）。證人即被告之母陳麗雪於原審亦證
      稱：上址房屋於97年拍賣之前，是登記我名字，我夫妻住
      在主臥室，我兒子即被告住在隔壁房間，我丈夫94年7 月
      30日中風死亡後，我們就沒有住在該處，主臥室內只有我
      跟我先生的衣物，我離開時沒有整理房間，有搬走電器用
      品，只剩下衣物、家具在房間裡面，我丈夫之衣物有留在
      現場，我丈夫往生後，我有去該處房屋整理他的衣服，之
      後我就回屏東枋山照顧母親，被告就去工作，當時他住在
      （鳳山市○○○街那邊，點交當天我家中沒有人到場，家
      裡有家具、衣物等，他們要搬進去前，有叫我們去搬，後
      來家具就給他們，之前沒有去搬是因為沒繳管理費、水電
      等費用，我們也進不去等語（見原審訴字卷第79至81、83
      至87頁）。可見被告應係於94年10月間搬離上址房屋，衡
      情倘被告持有本案之子彈及槍枝等物，其明知該等物品為
      違禁物，為避免被查獲，當會妥善隱藏，於94年間搬離上
      址高雄縣大寮鄉○○路房屋時，或在98年間上址房屋被拍
      賣前將之帶走，當不至於放任上開槍、彈置於上址屋內數
      年而不處理，且於上址房屋點交後，任由該屋買受人清理
      、報警。
    4.被告於警詢時供稱：我父親於死亡前有告知我有放物品在
      房子內，他叫我找到後將這些東西丟掉，我有找但找不到
      ，我父親沒有告知我槍械及子彈的來源，我之前沒有看過
      該把槍械、子彈9 顆、彈匣2 個及槍套1 個等語（見警卷
      第8 頁）。被告於原審亦供稱：我沒有看過我父親拿槍、
      子彈，我父親生前叫我回房間去衣櫥找1 包東西，他沒說
      什麼東西，我有回去找，但是沒有在衣櫥找到，我沒看過
      本案之槍枝及子彈，我只是猜測我父親請我找的東西就是
      槍、子彈等語（見原審訴字卷第115 至116 頁）。證人陳
      麗雪於原審亦證稱：在我想法裡，認為警方搜索到之子彈
      、彈匣、槍砲等物，是我先生（即劉丁財）的，因為他很
      喜歡玩汽車模型，我丈夫在世時我沒有看過槍、子彈等物
      等語（見原審訴字卷第81至82頁）。本案查獲之子彈為劉
      丁財所有乙節，雖係被告及證人陳麗雪之猜測，但既係證
      人丁繼先在上址房屋主臥室內查獲，則不能排除此可能性
      。又本件並無證據證明被告與其母陳麗雪於劉丁財在世時
      ，在上址高雄縣大寮鄉○○路屋內見過本件扣案槍枝、子
      彈，亦難認定被告於劉丁財過世後，有繼承劉丁財之財物
      ，而持有本案具殺傷力子彈之意思。
  (四)綜上所述，被告前開所辯，非無可採，公訴人所持之前開論
    據，尚不足以證明被告犯罪；此外，本院復查無其他積極證
    據足資證明被告有本件犯行，被告被訴非法持有子彈罪嫌自
    屬不能證明，揆之首開說明，自應為被告無罪之諭知。
六、末按沒收為從刑之一種，依主從不可分原則，應附隨於主刑
    而同時宣告之，除有罪，免刑等判決，於裁判時併宣告外，
    如諭知無罪之判決，既無主刑，從刑亦無所附麗，故案內之
    違禁物，應另依刑法第40第2 項由檢察官聲請單獨宣告沒收
    （最高法院78年台非字第72號判例意旨參照）。本件公訴人
    於起訴書係以被告涉犯槍砲彈藥刀械管制條例第12條第4 項
    之罪起訴，因而請求依刑法第38條第1 項第1 款併予宣告沒
    收扣案之具殺傷力之子彈7 顆（實際上具殺傷力之子彈為3
    顆），並非依刑法第40條第2 項規定聲請單獨宣告沒收扣案
    子彈。本判決既諭知被告無罪，且扣案之具殺傷力之子彈3
    顆（實際上均業經試射，僅餘彈殼，已喪失違禁物之性質）
    ，無從於本判決宣告沒收，附此敘明。
七、原審因而以不能證明被告犯持有子彈罪，而為被告無罪之諭
    知，核無違誤；檢察官上訴意旨，猶執前詞，指摘原判決不
    當，為無理由，應予駁回。
據上論斷，應依刑事訴訟法第368 條，判決如主文。
本案經檢察官高碧霞到庭執行職務。
中    華    民    國    99    年    12    月    16    日
                  刑事第九庭    審判長法  官  莊秋桃
                                      法  官  田平安
                                      法  官  范惠瑩
以上正本證明與原本無異。
檢察官如不服本判決應於收受本判決後10日內向本院提出上訴書
狀，其未敘述上訴理由者，並得於提起上訴後10日內向本院補提
理由書狀（均須按他造當事人之人數附繕本）「切勿逕送上級法
院」。
中    華    民    國    99    年    12    月    16    日
                                      書記官  戴育婷

司法院資訊處製作；財團法人民間司法改革基金會備份。
